【裁判字號】    90,訴,2017
【裁判日期】    901030
【裁判案由】    懲治走私條例等
【裁判全文】
臺灣高雄地方法院刑事判決                          九十年度訴字第二一七號
    公  訴  人  臺灣高雄地方法院檢察署檢察官
    被      告  丙○○
    被      告  甲○○
    被      告  乙○○
    右  一  人
    選任辯護人  吳春生律師
右列被告因懲治走私條例等案件，經檢察官提起公訴（八十九年度偵字第二七七二一
號、九十年度偵字第一六七０號、九十年度偵字第二五四七號），本院判決如左：
    主  文
丙○○共同運送私運管制物品進口逾公告數額之走私物品，處有期徒刑伍月，如易科
罰金，以佰折算壹日，緩刑參年。
扣案如附表所示之洋菸合計玖仟包均沒收。
乙○○藏匿私運管制物品進口逾公告數額之走私物品，處有期徒刑肆月，如易科罰金
，以佰元折算壹日，緩刑貳年。
甲○○無罪。
    事  實
一、丙○○於民國八十九年間，因犯公共危險罪，經臺灣高雄地方法院判處拘役四十
    五日，如易科罰金以銀元三百元折算一日，而需繳納易科罰金之款項，然因欠款
    週轉而無力繳納右開罰金，又因其駕駛營業計程車之故，而結識姓名年籍不詳綽
    號為擔任船員工作之「慶仔」、「李仔」二名成年男子，並由綽號「慶仔」、「
    李仔」二人處知悉可販賣未稅洋菸牟利，竟基於意圖營利之犯意，於八十九年十
    一月六日向姓名年籍不詳綽號為「慶仔」、「李仔」之成年男子，以附表編號一
    之香菸每箱新台幣（下同）七千元、而附表編號二、三之香菸每箱六千元之價格
    ，購入如附表所示，完稅價格共計達十四萬八千九百元之未貼專賣憑證，同時係
    由不詳姓名之人一次私運進口逾公告數額十萬元之管制物品走私洋菸。丙○○並
    先以電話與知情之乙○○聯絡，請乙○○提供場所供暫放藏放其所購買之未稅洋
    菸，在得到乙○○之同意並表示可提供高雄市○○區○○街四十七巷二十號供丙○○藏放上開未稅洋菸後，丙○○即與綽號「慶仔」、「李仔」之成年男子共同
    基於運送右開未稅洋菸之犯意聯絡，於八十九年十二月七日，由「慶仔」、「李
    仔」將右揭未稅洋菸，依丙○○之指示，由不詳地點運送至高雄市○○區○○街
    四十七巷二十號，乙○○即基於藏匿走私物品之犯意，將右開未稅洋菸藏匿在其
    不知情之姐姐林美華上開高雄市○○街住處。嗣於同年月七日上午十一時三十分
    許，丙○○以不知情而登記為甲○○所有之車號Ｄ八－九九四０號自用小貨車在
    上處，正在裝載如附表所示其所購入之未稅洋菸，以便搬運往各處檳榔攤銷售時
    ，為警據報趕赴右開地點查獲，並扣得如附表所示之管制物品未稅洋菸，丙○○
    見狀即立即逃離現場；惟因乙○○不知丙○○之真實姓名年籍、住址及聯絡方法
    ，僅知丙○○之外號為「阿宏」，丙○○即在警方及其他偵查犯罪之機關尚未發
    覺其即為運送上揭未稅洋菸之人前，於九十年一月五日向臺灣高雄地方法院檢察
    署自首前揭運送未稅洋菸之事實，並接受裁判。
二、案經內政部警政署高雄港務警察所移送臺灣高雄地方法院檢察署及丙○○向臺灣
    高雄地方法院檢察署自首一併由該署檢察官偵查起訴。
    理  由
壹、有罪部分：
一、訊據被告丙○○對於右開事實坦承不諱，而被告乙○○雖不否認提供上開高雄市
    三民區○○街四十七巷二十號之處所供被告丙○○暫放右揭未稅洋菸，惟矢口否
    認有何藏匿走私物品之犯行，被告乙○○辯稱：因與丙○○是朋友關係，在丙○○之要求下，方提供前開地點暫放扣案之香菸，不知是違法的香菸云云；惟查：
（一）按洋菸係行政院依懲治走私條例規定所公告之「懲治走私條例公告管制物品項
      目及其數額」丙項第一款所示之管制進口物品，依該項規定，一次私運該項所
      規定物品一項或數項，其總額由海關照緝獲時之完稅價格計算，超過新台幣十
      萬元者，即應依懲治走私條例規定處罰。而前開扣案之未稅洋菸之完稅價格經
      計算之結果，為十四萬八千九百元，有內政部警政署高雄港務警察所迴文單一
      份在卷可憑，上開洋菸自屬懲治走私條例第二條第一項所稱之走私物品；而被
      告丙○○販入如附表所示之洋菸本係預計賣出，以便籌措款項，已據被告丙○○供承在卷，被告丙○○有營利之意圖甚明。
（二）被告乙○○雖以上開情詞置辯，惟本件所查扣如附表所示之未稅洋菸數量非少
      ，佐以被告乙○○於本院審理時，已自承：被告丙○○於以電話告知請其提供
      地點供其存放物品時，已明確告知所欲存放之物品為香菸，並知悉被告丙○○
      係專職之計程車司機等語（見本院九十年九月十一日訊問筆錄及九十年十月二
      十三日審判筆錄），被告乙○○既知悉被告丙○○係一專職計程車司機，而非
      從事菸酒批發或零售業者，竟無端購入數量龐大之洋菸，復電請其提供地點暫
      時存放，衡情被告乙○○當對被告丙○○委託其暫時存放之香菸係未稅之走私
      物品有所認識，其辯稱不知本件扣案之香菸係未稅洋菸云云，自無可信之處。
（三）此外，復有內政部警政署高雄港務警察所嫌疑貨品扣押單、照片十五幀在卷可
      稽，綜上所述，被告丙○○及乙○○犯罪事證均明確，犯行均實堪認定，依法
      應予論科。
二、核被告丙○○所為，係犯懲治走私條例第三條第一項運送管制物品進口逾公告數
    額之走私洋菸罪及臺灣省內菸酒專賣暫行條例第三十七條第五款販賣未貼專賣憑
    證之菸類罪；而被告乙○○所為，係犯懲治走私條例第三條第一項藏匿管制物品
    進口逾公告數額之走私洋菸罪。被告丙○○與姓名年籍不詳綽號為「慶仔」、「
    李仔」之成年男子三人間，就上開犯行，有犯意聯絡及行為分擔，均為共同正犯
    ；被告丙○○所犯上開二罪間，有方法結果之牽連關係，為牽連犯，爰依刑法第
    五十五條之規定，從一較重之運送走私物品罪處斷；公訴人雖認被告丙○○尚犯
    懲治走私條例第三條第一項之銷售管制物品進口逾公告數額之走私洋菸罪，然因
    銷售行為，須具備有售出之行為，犯罪始能成立，不能以有販入行為，而認犯罪
    即經完成〔最高法院七十九年五月八日七十九年度第二次刑事庭會議決議（一）
    意旨參照〕，被告丙○○並尚未有銷售之行為，僅係準備將運送之洋菸裝載上車
    ，以便再運往不詳地點之檳榔攤銷售，亦難認係已著手於銷售之行為，公訴人就
    此部分恐有誤會，併此敘明。因被告丙○○於偵查犯罪之機關發覺其所為前揭犯
    行前，即向臺灣高雄地方法院檢察署自首犯罪，並接受裁判，爰依刑法第六十二
    條前段之規定，減輕其刑。審酌被告丙○○犯罪後坦承犯行，深具悔意，態度良
    好，係因經濟狀況欠佳，貪圖小利而罹刑章，且本欲販賣圖利之洋菸在尚未賣出
    之前即遭查獲，且運送之洋菸數量亦非十分鉅大，所造成之損害及所獲得之利益
    均甚輕微，而被告乙○○雖否認犯行，然其提供場所供被告丙○○藏匿扣案之未
    稅洋菸，並未獲得任何利益，且甫藏放即遭查獲等一切情狀，分別量處如主文所
    示之刑。又因被告丙○○及乙○○於右開行為後，刑法第四十一條業於九十年一
    月十日修正公布施行，並於同年月十二日生效，依修正前之刑法第四十一條規定
    ：「犯最重本刑為三年以下有期徒刑以下之刑之罪，而受六個月以下有期徒刑或
    拘役之宣告，因身體、教育、職業或家庭之關係，執行顯有困難者，得以一元以
    上三元以下折算罰金」，惟修正後之刑法第四十一條第一項規定「犯最重本刑為
    五年以下有期徒刑以下之刑之罪，而受六個月以下有期徒刑或拘役之宣告，因身
    體、教育、職業或家庭之關係或其他正當理由，執行顯有困難者，得以一元以上
    三元以下，易科罰金。但確因不執行所宣告之刑，難收矯正或難以維持法秩序者
    ，不在此限」。比較上開新舊法，修正後之刑法第四十一條第一項就得宣告易科
    罰金之範圍較修正前之舊法為廣，是依刑法第二條第一項前段規定，本件被告丙○○及乙○○所犯懲治走私條例罪自均應適用裁判時之法律即修正後之刑法第四
    十一條第一項規定宣告易科罰金之折算標準，故均併諭知易科罰金之折算標準，
    附此敘明。又被告丙○○僅於九十年間，因公共危險案件遭判處拘役四十五日確
    定，而被告乙○○則未有任何前科紀錄，均未曾受有期徒刑以上刑之宣告，有臺
    灣高等法院被告全國前案紀錄表二紙在卷可稽，應係均因一時失慮，方罹刑典，
    被告丙○○事後已坦承犯行，深具悔意，而被告乙○○雖否認犯行，然其因與患
    有重度精神病之兄長林育志同住，負有照料其兄林育志起居生活之責，有戶籍謄
    本及林育志身心障礙手冊各一在卷可憑，經此刑之宣告後，均應知警惕而無再犯
    之虞，本院因認暫不執行其刑為當，爰分別宣告如主文所示之緩刑，用啟自新。
    另扣案如附表所示之洋菸合計九千包，因係被告丙○○違反台灣省內菸酒專賣暫
    行條例第三十七條第五款販賣未貼專賣憑證之菸類罪所查獲之物，爰依同條例第
    四十條第一款規定沒收。
貳、無罪部分：
一、公訴意旨略以：被告甲○○曾犯臺灣省內菸酒專賣暫行條例，經判處有期徒刑二
    月，於八十六年十二月六日執行完畢，仍不知悔改。又與被告丁○○、丙○○等
    二人共同基於意圖營利之犯意聯絡，提供來源不明之五千五百包七星牌、一千五
    百包七星淡菸牌及二千包大衛杜夫牌等未稅洋菸，完稅價格超過新台幣十萬元之
    未貼專賣憑證之他人私運管制物品進口逾公告數額之走私洋菸。於民國八十九年
    十二月六、七日間，運送到高雄市○○區○○街四十七巷二十號，經知情乙○○
    之同意藏匿在其姐姐林美華上開住處。嗣於同年月七日上午十一時三十分許，以
    甲○○所有之車號Ｄ八－九九四０號自用小貨車在上處，正在裝載欲搬運往各處
    檳榔攤銷售時，為警查獲。因認被告甲○○涉犯懲治走私條例第三條第一項運送
    、銷售管制物品進口逾公告數額之走私洋菸罪及臺灣省內菸酒專賣暫行條例第三
    十七條第五款販賣或轉讓未貼專賣憑證之菸類等罪嫌等語。
二、公訴人認被告甲○○涉犯右開犯罪，係以本件經查獲之走私上開未稅洋菸，完稅
    價格高達十四萬八千九百元之事實，有內政部警政署高雄港務警察所嫌疑貨品扣
    押單、迴文單、查獲違反臺灣省內菸酒專賣暫行條例案件扣押物品單、照片等可
    稽，又車號Ｄ八－九九四０號自用小貨車，係登記在由被告甲○○所經營之黑卒
    檳榔行名下，且本件係於八十九年十二月七日上午十一時三十分許，在高雄市○○區○○街四十七巷二十號前，被告丙○○以車號Ｄ八－九九四０號自用小貨車
    正在裝載上開未稅洋菸欲搬運往各處檳榔攤銷售時，為警查獲，而被告甲○○與
    被告丁○○與丙○○等三人彼此相互認識，可見應有參與本件走私未稅洋菸之合
    資行為，三人間顯有犯意之聯絡及行為之分擔，為共同正犯甚為明灼等情，以為
    論據；訊據被告甲○○堅詞否認涉犯右述公訴意旨內所載懲治走私條例之犯行，
    辯稱：車號Ｄ八－九九四０號自用小貨車雖是登記其所經營之黑卒檳榔行名下，
    但不是其所有，而是丁○○於八十七年三月寄行於其所屬「黑卒檳榔行」名下，
    而車子寄行在其所經營之「黑卒檳榔行」名下後，就再也沒有見過丁○○了等語
    。
三、按犯罪事實應依證據認定之，無證據不得推定其犯罪事實；又不能證明被告犯罪
    ，應諭知無罪之判決。刑事訴訟法第一百五十四條及第三百零一條第一項分別定
    有明文。次按，犯罪事實之認定，應憑真實之證據，倘證據是否真實尚欠明顯，
    自難以擬制推測之方法，為其判斷之基礎。最高法院五十三年台上字第六五六號
    著有判例可資參照。
四、經查，被告丙○○於本院審理時，已明確供陳：車號Ｄ八－九九四０號自用小貨
    車是因為丁○○欠我錢，在八十九年初就將車抵押給我，行照也交給我，均放在
    我家中，丁○○表示車子是他的，本件與甲○○沒有關係，車子並沒有辦過戶等
    語（見本院九十年九月二十八日訊問筆錄及十月二十三日審判筆錄），核與被告
    甲○○上開辯詞，並無不合之處，佐以本件在查獲之時，被告甲○○亦未在現場
    ，在欠缺其他積極證據之情形下，依前揭最高法院五十三年台上字第六五六號判
    例之見解，尚難僅以車號Ｄ八－九九四０號自用小貨車，係登記在由被告甲○○
    所經營之黑卒檳榔行名下，且本件係於八十九年十二月七日上午十一時三十分許
    ，在高雄市○○區○○街四十七巷二十號前，被告丙○○以車號Ｄ八－九九四０
    號自用小貨車正在裝載上開未稅洋菸欲搬運往各處檳榔攤銷售時，為警查獲，且
    被告甲○○與被告丁○○與丙○○等三人彼此相互認識，可見應有參與本件走私
    未稅洋菸之合資行為，三人間顯有犯意之聯絡及行為之分擔等推測擬制之方法，
    為不利被告甲○○之認定。公訴人所舉之證據尚無法證明被告甲○○犯罪。此外
    ，復查無其他積極證據足認被告甲○○有公訴人所指之犯行存在，不能證明被告
    甲○○犯罪，依法應為無罪之諭知。
五、至同案被告丁○○之部分，因被告丁○○現已發佈通緝，待緝獲後方另為適法之
    處理，併此敘明。
據上論斷，應依刑事訴訟法第二百九十九條第一項前段、第三百零一條第一項，懲治
走私條例第三條第一項、第十一條，台灣省內菸酒專賣暫行條例第三十七條第五款、
第四十條第一款，刑法第十一條前段、第二十八條、第二條第一項前段、第四十一條
第一項、第六十二條前段、第五十五條、第七十四條第一款，罰金罰鍰提高標準條例
第一條前段、第二條，判決如主文。
本案經檢察官李靜文到庭執行職務。
中      華      民      國      九十    年      十      月    三十      日
                                  臺灣高雄地方法院刑事第六庭
                                      法  官    李怡諄
右正本證明與原本無異。
如不服本判決，應於判決送達後十日內，向本院提出上訴狀。
                                      書記官    林慧君
中    華    民    國      九十      年      十      月      三十      日
附表：（完稅價格幣值單位為新台幣）
┌──┬──────────────┬──────┬───────┐
│編號│    私  貨  名  稱          │  數    量  │  完稅價格    │
├──┼──────────────┼──────┼───────┤
│一  │未稅洋菸大衛杜夫            │二千包      │四萬六千八百元│
│    │ＣＬＡＳＳＩＣ              │            │              │
├──┼──────────────┼──────┼───────┤
│二  │未稅洋菸七星牌              │五千五百包  │七萬八百一百元│
│    │ＭＩＬＤ  ＳＥＶＥＮ        │            │              │
├──┼──────────────┼──────┼───────┤
│三  │未稅洋菸七星牌              │一千五百包  │二萬四千元    │
│    │ＳＩＬＶＥＲ  ＳＴＡＲＬＥＴ│            │              │
└──┴──────────────┴──────┴───────┘
附錄本件論罪條文：
懲治走私條例第三條
運送﹑銷售或藏匿前條第一項之走私物品者，處五年以下有期徒刑﹑拘役
或科或併科新台幣九萬元以下罰金。
以犯前項之罪為常業者，處一年以上七年以下有期徒刑，得併科新台幣二
十萬元以下罰金。
第一項之未遂犯罰之。
臺灣省內菸酒專賣暫行條例第三十條
(販賣持有轉讓之禁止 (一) )
未貼專賣憑證之菸類及酒類，不得販賣、持有或轉讓。
變造專賣機關製造之菸類酒類，除本條例第八條規定者外，不得販賣。
臺灣省內菸酒專賣暫行條例第三十七條
(刑罰 (二) )
有左列各款行為之一者，處一年以下有期徒刑、拘役或科或併科五千元以
下罰金：
一  違反第六條之規定，以手工製造菸類' 酒類或變造專賣機關製造之菸
    類、 酒類者。
二  違反第七條之規定，種植菸草、製造酒類之白粞、紅粞、酒母或專供
    製造菸酒所用之機械、捲菸紙，印製菸酒之商標包裝紙，或其他憑證
    者。
三  違反第八條之規定者。
四  違反第九條之規定，設置菸草試驗場、菸葉乾燥室或其他專供菸草產
    製之一切設備者。
五  違反第三十條之規定，販賣或轉讓未貼專賣憑證之菸類或酒類者。


司法院資訊處製作；財團法人民間司法改革基金會備份。
